【裁判字號】    94,重訴,186
【裁判日期】    950515
【裁判案由】    損害賠償
【裁判全文】
臺灣新竹地方法院民事判決             94年度重訴字第186號
原      告  京元電子股份有限公司
法定代理人  甲○○
訴訟代理人  陳峰富律師
            蕭世光律師
被      告  丁○○
            乙○○
            丙○○
上當事人間請求損害賠償事件，本院於民國95年5月1日言詞辯論
終結，判決如下：
    主  文
一、被告丁○○或被告乙○○應給付原告新台幣壹仟壹佰參拾肆
    萬參仟陸佰玖拾肆元，及自民國九十五年二月十四日起至清
    償日止，按年息百分之五計算之利息。上開被告如其中一被
    告已履行給付，他被告於同額之範圍內免給付義務。
二、被告丁○○或被告丙○○應給付原告新台幣壹拾柒萬零柒佰
    肆拾捌元，及自民國九十五年二月十四日起至清償日止，按
    年息百分之五計算之利息。上開被告如其中一被告已履行給
    付，他被告於同額之範圍內免給付義務。
三、訴訟費用由被告丁○○、乙○○連帶負擔千分之九百八十五
    ，餘由丁○○、丙○○連帶負擔。
四、本判決第一項於原告以新台幣參佰捌拾萬元供擔保後，得假
    執行。
五、本判決第二項於原告以新台幣伍萬柒仟元供擔保後，得假執
    行。
    事實及理由
一、原告主張：
（一）原告一向為訴外人超捷微電子科技股份有限公司（
      SILICON STORAGE TECH INTERNATIONAL LTD.以下簡稱超
      捷微公司）代工測試IC產品。被告乙○○係原告物管課之
      員工，於民國88年4月21日到職，94年8月9日離職，其中
      自90年至92年9月間擔任記憶體事業處生產部進出庫管理
      員。被告丁○○為原告物流部之員工，於88年10月1日到
      職，於91年7月10日離職。被告丙○○係原告運輸管理課
      之員工，於90年2月4日到職，於94年8月9日離職。
（二）被告乙○○於擔任原告公司記憶體事業處生產部進出庫管
      理員期間，基於職務之便，連續以偽造出貨編碼之方式，
      侵占原告為超捷微公司代工之IC產品，總計侵占十五批、
      數量共計二十四萬八千八百顆，原告之損失金額依當時市
      價共計美金三十三萬八千八百二十元。被告乙○○侵占上
      開產品後，全數交由被告丁○○轉賣，獲取之利益由渠二
      人收取。嗣後警員因查獲被告丁○○出售上開IC產品之對
      象黃英珍，繼續循線往上追查，而於94年8月9日至原告公
      司拘提乙○○到案說明，原告與超捷微公司始知前述情事
      ，超捷微公司則於94年10月12日將其對被告丁○○、乙○○之損害賠償請求權讓與原告。
（三）93年11月5日原告存放於苗栗縣竹南鎮○○路118號碼頭暫
      存區域之IC產品四箱，數量共計四萬顆，正待移轉出貨，
      然其中二箱共計二萬顆之IC產品竟遭被告丙○○竊取，被
      告丙○○並將該二箱產品交由被告丁○○轉賣，獲取之利
      益由渠二人收取，該二箱產品當時之市價總計為美金五千
      一百元。嗣後經超捷微公司發現上開情事，原告無法將測
      試完成之產品返還予超捷微公司，造成超捷微公司向原告
      求償，且將賠償金額從原告代工費用中扣除，被告丁○○
      、丙○○之上開行為，致使原告受損。
（四）按被告乙○○之前述行為，使超捷微公司之IC產品所有權
      受到侵害，依民法第184條第1項前段規定，應對超捷微公
      司負損害賠償責任。被告丁○○所為盜贓物之牙保行為，
      依最高法院64年台上字第1364號判例、88年台上32號判決
      意旨，收受贓物雖係在他人犯罪完成後所為之行為，而非
      與該犯罪行為人構成共同侵權行為，但收受贓物足以使被
      害人難以追回原物，因而發生損害，仍得依一般侵權行為
      原則，請求收受贓物之人賠償其損害，是被告丁○○所為
      之前述行為，造成原告與超捷微公司難以追回遭侵占或被
      竊之產品，即屬侵害超捷微公司物之所有權，亦侵害原告
      之占有權利，致使原告受到損害，被告丁○○應負損害賠
      償之責。而如前述，超捷微公司已將其對被告丁○○、乙○○之損賠償請求權讓與予原告。被告丙○○之前述行為
      ，致使原告無法將測試完成之產品返還予超捷微公司，並
      因此賠償，原告因而受到損害，被告丙○○亦應對原告負
      侵權行為損害賠償責任。而被告丁○○、乙○○就前述（
      二）之行為，成立不真正連帶債務，應賠償之金額美金三
      十三萬八千八百二十元依起訴時中國國際商業銀行賣出美
      金之兌換匯率換算，為新台幣一千一百三十四萬三千六百
      九十四元。又被告丁○○、丙○○就前述（三）之行為，
      亦成立不真正連帶債務，應賠償之金額美金五千一百元依
      起訴時之兌換匯率換算為新台幣十七萬零七百四十八元。
（五）為此，原告聲明：
    (一)被告丁○○或被告乙○○應給付原告新台幣一千一百三十
      四萬三千六百九十四元，及自起訴狀繕本送達翌日（即95
      年2月14日）起至清償日止，按年息百分之五計算之利息
      。上開被告如其中一被告已履行給付，他被告於同額之範
      圍內免給付義務。
    (二)被告丁○○或被告丙○○應給付原告新台幣十七萬零七百
      四十八元，及自起訴狀繕本送達翌日（即95年2月14日）
      起至清償日止，按年息百分之五計算之利息。上開被告如
      其中一被告已履行給付，他被告於同額之範圍內免給付義
      務。
    (三)原告願供擔保聲請宣告假執行。
二、被告丁○○之答辯理由如下：
    其願意給付原告主張之金額，但經濟能力無法一次負擔，需
    要分期支付，而且其出售上開產品予訴外人黃英珍，黃英珍
    應該知情係盜贓物，否則不會以低於市價向其購買，其亦應
    負連帶賠償責任。
三、被告乙○○之答辯理由如下：
    其願意給付原告主張之金額，但依目前之經濟能力無法負擔
    。
四、被告丙○○之答辯理由如下：
    其願意給付原告主張之金額，但目前經濟能力無法負擔。
五、得心證之理由：
（一）原告主張之前揭事實，為被告三人所不爭執，復提出與其
      所述相符之IC產品遺失數量及損失金額明細表、被告乙○○、丙○○之自白書、原告之Credit Memo、與超捷微公
      司之相關匯款單據、超捷微公司讓與求償權之協議書等為
      證，且經本院依職權調閱被告三人因上開行為所涉侵占等
      罪之臺灣新竹地方法院94年度偵字第4957號偵查卷宗查閱
      無訛，雖該案起訴書認定被告三人侵占、竊盜之IC產品數
      量與原告主張者略有差異，但被告三人對於原告前開主張
      既然均不爭執，且該案起訴後，迄本件言詞辯論終結時尚
      未判決，自仍認為原告之主張為實在。
（二）按「因故意或過失，不法侵害他人之權利者，負損害賠償
      責任。故意以背於善良風俗之方法，加損害於他人者亦同
      。」，民法第184條第1項定有明文。次按「盜贓之牙保，
      係在他人犯罪完成後所為之行為，性質上難認為與該他人
      共同侵害被害人之權利，牙保之人與實施竊盜之人，固不
      構成共同侵害行為。惟盜贓之牙保，既足使被害人難於追
      回原物，因而發生損害，仍難謂非對於被害人為另一侵權
      行為，倘被害人因而受有損害，尚非不得依一般侵權行為
      之法則，請求牙保之人賠償其損害。」，最高法院著有64
      年台上字第1364號判例。又按「占有為事實，並非權利，
      但究屬財產之法益。如果占有被不法侵害，占有人依民法
      第184條第2項規定，固有侵權行為之損害賠償請求權。」
      ，「占有人於占有物上行使之權利，推定其適法有此權利
      。善意占有人依推定其為適法所有之權利，得為占有物之
      使用及收益。為民法第943條、第952條所明定。是無權占
      有他人之土地使用收益者，僅該他人得依法排除其侵害，
      第三人仍無權對其使用收益妄加干涉。茍第三人侵害占有
      人之收益，占有人非不得依侵權行為法則請求該第三人賠
      償其損害。」，最高法院88年度台上字第1424號判決、86
      年度台上字第3770號判決可供參考。
（三）關於前述一、（二）被告丁○○、乙○○之行為部分，該
      部分之標的物乃原告為超捷微公司代工、價值美金三十三
      萬八千八百二十元之IC產品，該等產品之所有權仍屬於超
      捷微公司所有，是被告乙○○所為係侵害超捷微公司之物
      之所有權，而被告丁○○依據上揭最高法院64年台上字第
      1364號判利意旨，其所為之牙保行為係對於超捷微公司為
      另一侵權行為，渠等均應依民法第184條第1項前段規定，
      對超捷微公司負損害賠償責任。且因渠二人依原告主張之
      事實，尚非共同侵權行為，而係相關之法律關係競合所致
      ，各債務具有客觀之同一目的，而債務人各附有全部之責
      任，債務中之一人或數人向債權人為給付時，他債務人在
      該給付範圍內，同免其責任，是被告丁○○、乙○○就此
      部分成立不真正之連帶債務。又如前述，超捷微公司已將
      其對被告丁○○、乙○○之損害賠償請求權讓與予原告，
      則原告依前述規定向渠二人請求賠償，於法有據。再者，
      「以外國通用貨幣定給付額者，債務人得按給付時，給付
      地之市價，以中華民國通用貨幣給付之。」，民法第202
      條前段規定甚明。職是，原告將美金三十三萬八千八百二
      十元依據起訴時中國國際商業銀行賣出美金之兌換匯率換
      算為新台幣一千一百三十四萬三千六百九十四元，依侵權
      行為之規定，請求被告丁○○、乙○○負不真正之連帶給
      付義務，並請求自起訴狀繕本送達翌日（即95年2月14日
      ）起之法定遲延利息，為有理由，應予准許。
（四）關於前述一、（三）被告丁○○、丙○○之行為部分，該
      部分之標的物係原告為超捷微公司代工、價值美金五千一
      百元之IC產品，該等產品之所有權仍屬於超捷微公司所有
      ，被告丁○○此部分所為亦屬牙保行為，故被告丁○○、
      丙○○此部分亦均係侵害超捷微公司之物之所有權，且揆
      之前開說明，渠二人亦應負不真正之連帶債務責任。被告
      丁○○部分，超捷微公司已將對其之損害賠償請求權讓與
      予原告，原告依上開規定向被告丁○○請求賠償，於法有
      據。至於被告丙○○部分，超捷微公司雖未將損害賠償請
      求權讓與予原告，但此部分之IC產品本為原告以代工之法
      律關係有權占有之中，遭被告丙○○以背於善良風俗之竊
      盜方法而失去占有，且原告不但失去占有利益，猶必須賠
      償超捷微公司美金五千一百元，依前揭最高法院88年度台
      上字第1424號判決、86年度台上字第3770號判決意旨，原
      告自得向被告丙○○請求賠償。再如前述，給付之幣別美
      金依法得按給付時、給付地之市價，以中華民國通用貨幣
      給付之，從而，原告將美金五千一百元依據起訴時中國國
      際商業銀行賣出美金之兌換匯率換算為新台幣十七萬零七
      百四十八元，依民法第184條第1項前段、後段之規定，請
      求被告丁○○、丙○○負不真正之連帶給付義務，並請求
      自起訴狀繕本送達翌日（即95年2月14日）起之法定遲延
      利息，亦屬有理，而應准許。
（五）綜上，原告請求：
    (一)被告丁○○或被告乙○○應給付原告新台幣一千一百三十
      四萬三千六百九十四元，及自95年2月14日起至清償日止
      ，按年息百分之五計算之利息。上開被告如其中一被告已
      履行給付，他被告於同額之範圍內免給付義務；
    (二)被告丁○○或被告丙○○應給付原告新台幣十七萬零七百
      四十八元，及自95年2月14日起至清償日止，按年息百分
      之五計算之利息。上開被告如其中一被告已履行給付，他
      被告於同額之範圍內免給付義務；
      均屬於法有據，應予准許。
六、假執行之宣告：
    原告陳明願供擔保以代釋明聲請宣告假執行，核無不合，爰
    酌定相當擔保金額，准予宣告假執行。
七、訴訟費用部分，雖被告三人均為認諾，但渠等迄本件言詞辯
    論終結時皆尚未賠償原告分毫，不能證明原告無庸起訴，故
    訴訟費用尚不得因此命原告負擔，附此敘明。
據上論結：本件原告之訴為有理由，依民事訴訟法第78條、第85
條第2項、第390條第2項，判決如主文。
中    華    民    國    95    年    5     月    15    日
                  民事第一庭    法  官  李珮瑜
以上正本，係照原本作成。
如對本判決上訴，須於判決送達後20日內向本院提出上訴狀。
中    華    民    國    95    年    5     月    15    日
                                書記官  朱苑禎


司法院資訊處製作；財團法人民間司法改革基金會備份。
